【裁判字號】    89,上訴,926
【裁判日期】    890815
【裁判案由】    違反槍砲彈藥刀械管制條例
【裁判全文】
臺灣高等法院臺中分院刑事判決              民國八十九年度上訴字第九二六號
    上  訴  人
    即  被  告  丁○○
    選任辯護人  莊乾城
右上訴人因違反槍砲彈藥刀械管制條例案件，不服臺灣臺中地方法院中華民國八十九
年四月十日第一審判決（民國八十九年度訴字第五三四號，起訴案號：臺灣臺中地方
法院檢察署民國八十九年度偵字第二一○九號），提起上訴，本院判決如左：
    主      文
上訴駁回。
    事      實
一、丁○○於民國八十八年十月三十一日中午十二時許，在台中縣大肚鄉○○路丙○○（另案由本院審理中）租處內，見丙○○以電池、火藥、碎玻璃及引信等物所
    製作而具有殺傷力之爆裂物一枚後，竟於八十八年十一月五日某時，在台中縣大
    肚鄉○○路○段五五八巷某空屋內，受丙○○之委託而代為寄藏該爆裂物，旋於
    當日晚上十一時五十分許，在台中縣大肚鄉○○路○段五五八巷道內為警查獲，
    並當場從丁○○身上扣得上開爆裂物一枚（業已擊解鑑驗）。
二、案經台中縣警察局烏日分局報請臺灣台中地方法院檢察署檢察官偵查起訴。
    理      由
一、訊據被告丁○○矢口否認右揭犯行，辯稱該爆裂物是丙○○製造的，被警方查獲
    當天，其與丙○○是要將該爆裂物拿去丟棄，才出門就被警方查獲，並非持有爆
    裂物云云。然查：
  (一)被告係於八十八年十一月五日晚上十一時五十分許，在台中縣大肚鄉○○路○段
    五五八巷道內，為警當場在其身上查獲上開爆裂物，此亦為被告所自承，並有緝
    獲案槍彈登記簿影本一份、照片二張附於偵查卷可稽，復有扣案之爆裂物一枚（
    業已擊解鑑驗）可資佐證，該爆裂物經送內政部警政署刑事警察局鑑驗結果認「
    該枚爆裂物係以直徑三．二公分及六．五公分挖空之一號乾電池外殼為容器，內
    裝黑色火藥約四十公克、摔炮五粒及玻璃碎片，以熱融膠封口，外部再纏滿黑色
    膠帶封固，並外露長約二公分之爆竹芯，可利用撞擊或點火引爆，經以水砲擊解
    ，發生爆炸，碎片四射，具有破壞性及殺傷力」，此有該局八十八年十一月二十
    二日刑偵五字第一二二四五六號鑑驗通知書一份附於偵查卷可稽，足見扣案之物
    品具有破壞性及殺傷力，亦具有爆發性，確屬爆裂物無疑（最高法院二十二年上
    字第四一三一號判例參照）。
  (二)被告業於警訊時供稱：「該土造爆裂物是丙○○．．．．所製造，寄放在我身上
    」等語（偵查卷第十頁背面警訊筆錄參照）、於偵查中供稱：「（土製爆裂物何
    來？）是我朋友的，他交給我，叫我騎他機車回去」等語（偵查卷第四頁背面）
    ，而丙○○製造上開爆裂物之犯行，亦經臺灣台中地方法院檢察署檢察官起訴在
    案（八十九年度偵字第二九六六號），有起訴書一份附於本院卷可按，參以丙○○係於八十八年十一月十六日入伍服役，此有台中縣警察局烏日分局交辦單影本
    一份附於偵查卷可稽，則丙○○因行將入伍服役，即把爆裂物交由被告保管，核
    與事理無違。又丙○○既有能力製造上開爆裂物，即有能力將之拆解，倘若丙○○與被告確有毀棄該爆裂物之真意，將之拆解毀損即可，應無恣意丟棄，任憑隨
    時爆炸而危及他人或社會安全之可能。另上開爆裂物係丙○○所製造，被告本無
    任何關聯，倘無代丙○○保管寄藏之意，又何需干冒風險將該爆裂物置於身上之
    理？
  (三)按「寄藏」與「持有」，均係將物置於實力支配之下，僅寄藏必先有他人之持有
    行為，而後始為之受寄代藏而已，故寄藏之受人委託代為保管，其保管之本身亦
    屬持有，不過，此之持有係寄藏之當然結果（最高法院七十四年台上字第三四○○號判例參照），本件被告係受丙○○之委託代為保管上開爆裂物，應係寄藏爆
    裂物之行為，其持有爆裂物僅係上開寄藏行為之當然結果。
  (四)至於證人戊○○雖到庭結證，丙○○要去當兵那天，其與丙○○在乙○○舊家喝
    酒，當時丁○○問許慶順說這些東西（指爆裂物）為何不拿去丟掉，他說等候就
    拿去丟掉，丁○○與丙○○拿出去要丟掉即被警查獲，當時有伊及丁○○、丙○○、乙○○、許慶順五人在乙○○家云云。然質之以當時何人持有，是何人所有
    ，何人載何人要拿去丟掉，竟均答稱，不知道。且乙○○經到庭結證，其當時並
    不在場，事後才知道被查獲爆裂物，也不認識丙○○，當天也沒與之喝酒，更無
    與其他四人喝酒，其舊家是借丁○○住等語。證人戊○○所言核與事實不符，且
    其既不知該爆裂物係何人所有，何人持有，亦不知何人載何人要拿去丟掉，上開
    所云，自係迴護被告之詞，並不可採。又丙○○於其所涉原審八十九年重訴字第
    六九四號違反槍砲彈藥刀械管制條例一案中，均未言及伊有與被告要拿爆裂物去
    丟掉之事實，業經本院調卷查明，並影印相關筆錄附卷可稽，故被告請求傳訊丙○○核無必要，附此明。
  (五)綜上所述，被告確係代丙○○寄藏上開爆裂物，允無疑義，被告之所辯無非事後
    卸責之詞，不足採信，事證明確，其犯行洵堪認定。
二、核被告所為，係犯槍砲彈藥刀械管制條例第七條第四項之未經許可寄藏爆裂物罪
    ；公訴人認係犯未經許可持有爆裂物罪，尚有未洽，併此敘明。原審因而審酌被
    告犯罪之動機、目的、手段、其品性及智識程度、犯罪所生之危害及犯罪後之態
    度等一切情狀，量處有期徒刑五年二月併科罰金新台幣十萬元，並就罰金部分諭
    知易服勞役之折算標準。及以公訴人另聲請命被告入勞動場所強制工作三年云云
    ，惟查強制工作之性質，實質上亦係剝奪人身自由，要與刑罰中之自由刑毫不遜
    色，而八十六年十一月二十四日修正之槍砲彈藥刀械管制條例第十九條第一項雖
    規定判處有期徒刑者，一律宣告令入勞動場所強制工作，若未針對個案情節一律
    適用該條例規定，顯對被告有失公平與正義，況司法院大法官會議於八十七年十
    二月二日作出釋字第四百七十一號解釋，亦認為上開一律宣告強制工作三年之規
    定為違憲，並認為該條所定之罪是否予以宣告保安處分，應由法院依個案情節及
    比例原則審酌，本件被告寄藏前開爆裂物，情節尚非重大，且被告除曾於八十年
    間犯普通賭博罪，經原審法院判處罰金一千元外，別無任何前科紀錄，此有臺灣
    台中地方法院檢察署刑案資料查註紀錄表附於偵查卷可按，依其素行，並非有犯
    罪之習慣，亦非以此犯罪為常業，應無令入勞動場所予以強制工作之必要。扣案
    之爆裂物一枚，業經擊解鑑驗，已不具殺傷力，並非違禁物，爰不予宣告沒收，
    併此敘明。認事用法，核無違誤，上訴意旨否認犯罪，核無理由，應予駁回。
據上論斷，應依刑事訴訟法第三百六十八條，判決如主文。
本案經檢察官甲○○到庭執行職務。
中      華      民      國     八十九     年      八      月    十五    日
                                   臺灣高等法院臺中分院刑事第七庭
                                         審判長法  官  林  榮  龍
                                               法  官  謝  說  容
                                               法  官  黃  日  隆
右正本證明與原本無異。
如不服本判決應於收受送達後十日內向本院提出上訴書狀，其未述上訴之理由者並
得於提起上訴後十日內向本院補提理由書（均須按他造當事人之人數附繕本）。
                                               書記官  林  端  容
中      華      民      國     八十九     年      八      月   十七     日
                                                                        Ｄ


司法院資訊處製作；財團法人民間司法改革基金會備份。
